【裁判字號】    97,交聲,1636
【裁判日期】    970723
【裁判案由】    交管條例聲異
【裁判全文】
臺灣板橋地方法院交通事件裁定
原處分機關  交通部公路總局臺北區監理所基隆監理站
異  議  人
即受處分人  松信交通事業股份有限公司
代  表  人  陳達桂
上列異議人即受處分人因違反道路交通管理處罰條例案件，對於
交通部公路總局臺北區監理所基隆監理站所為如附表所示之裁決
處分，聲明異議，本院裁定如下：
    主  文
異議均駁回。
    理  由
一、按汽車裝載貨物超過核定之總重量、總聯結重量者，處汽車
    所有人罰鍰，並記汽車違規紀錄一次。又有上開情形者，應
    責令改正或當場禁止通行，並處新臺幣（下同）一萬元罰鍰
    ，超載十公噸以下者，以總超載部分，每一公噸加罰一千元
    ；超載逾十公噸至二十公噸以下者，以總超載部分，每一公
    噸加罰二千元；超載逾二十公噸至三十公噸以下者，以總超
    載部分，每一公噸加罰三千元；超載逾三十公噸者，以總超
    載部分，每一公噸加罰五千元。未滿一公噸以一公噸計算，
    道路交通管理處罰條例第二十九條之二第一項前段、第三項
    分別定有明文。
二、本件原處分認異議人即受處分人松信交通事業股份有限公司
    所有如附表所示之車輛，分別於附表所示之時間、地點，因
    裝載貨物超過核定之總重量（詳如附表「違規事實」欄所示
    ），經如附表所示之舉發單位掣單舉發。嗣受處分人於應到
    案日期前申請歸責於駕駛人，惟原處分機關認其未提出具體
    證明資料以資證明上開車輛於出廠過磅時已符合裝載規定，
    仍認受處分人確有上開違規行為，乃依道路交通管理處罰條
    例第二十九條之二第一項、第三項及違反道路交通管理事件
    統一裁罰基準表規定，分別裁處如附表「處罰主文」欄所示
    。
三、異議意旨略以：本公司早已規定駕駛人在外依法承載，而本
    公司車輛係屬營業車，依現行規定無法由個人經營，駕駛人
    係車主，本公司負責人亦無法每部車輛隨車，故駕駛人至工
    地超載乃駕駛個人行為，將此處分歸責於汽車所有人，實非
    公平云云。
四、經查：
（一）異議人對於登記其名下所有如附表所示之車輛，分別於附
      表所示之時間、地點，有如附表所示之裝載貨物超過核定
      總重量之各項違規事實並不爭執，且有如附表所列之舉發
      違反道路交通管理事件通知單附卷可稽，首堪認定。
（二）按汽車運輸業所稱之「靠行」，係指汽車所有人為達營業
      之目的，將汽車所有權移轉於車行，便成為權利人而為管
      理行為之謂，應屬信託行為一種，車行即為其受託人。依
      信託行為之本質，在信託人關係終止並信託財產（即汽車
      ）經受託人移還前，應認受託人為信託財產法律上之所有
      權人，不得仍謂信託財產為信託人所有；又該靠行之車輛
      ，在外觀上既屬經營人所有，乘客又無從分辨該車輛是否
      他人靠行營運，乘客於搭乘時，只能從外觀上判斷該車輛
      係某經營人所有，該車輛之司機係為該經營人服勞務，自
      應認該司機係為該經營人服勞務，而使該經營人負僱用人
      之責任，以保護交易之安全，此有最高法院七十二年度台
      上字第三五二四號、八十七年度台上字第八六號判決意旨
      參照。依異議人所提出之「汽車貨運業接受個別經營者（
      寄行）委託服務契約」內容觀之，車牌號碼○三七─HN、
      一○三─GW、NM─五二八、XO─841、二J─七三五號營業
      貨運曳引車係案外人虞正華所有，為經營貨運業務而登記
      於異議人名下，屬靠行之車輛，則依前揭最高法院見解，
      上開車輛於信託關係終止並經移還於虞正華之前，仍屬異
      議人所有，異議人自為道路交通管理處罰條例所指之汽車
      所有人無疑。
（三）雖異議人辯稱：駕駛人至工地超載乃駕駛人之個人行為，
      不應歸責於該公司云云。惟按道路交通管理處罰條例第二
      十九條之二第一項對於汽車裝載貨物超過核定之重量者，
      採對汽車所有人優先處罰之立法例，顯係對經營聯結車、
      大客車、大貨車之汽車所有人課以相當之注意義務，此乃
      立法者衡酌社會上交通安全、風險分配、舉證難易等因素
      ，綜合考量後所作出之價值判斷。本件異議人既為核准設
      立營運之公路汽車運輸業者，對於加入其公司始得從事貨
      物運輸之靠行司機，自應建立駕駛管理機制及落實出車前
      之裝載檢查，以確保其所屬車輛無超載之責任，且由上開
      委託服務契約第七條所記載「甲方（即異議人）取得前開
      車輛之所有權，及佔有使用權」等文字可知，異議人對於
      上開車輛之使用狀況並非毫無所悉，仍具一定之管理監督
      關係，異議人既未能提供具體事證以資證明其已善盡管理
      、監督之責，自無從依道路交通管理處罰條例第二十九條
      之二第一項後段、第八十五條第一項規定主張免責（交通
      部九十七年四月一日交路字第○九七○○二三五六二號函
      可資參照）。是異議人前揭所辯，要屬卸責之詞，委不足
      採。
五、綜上所述，異議人所有如附表所示之車輛於附表所示之時間
    、地點裝載貨物超過核定之總重量，違規事證明確。原處分
    機關據以援引前開規定，各裁處如附表「處罰主文」欄所示
    ，於法並無違誤。本件異議為無理由，均應予駁回。
據上論斷，應依道路交通案件處理辦法第十九條，裁定如主文。
中    華    民    國    97    年    7     月    23    日
                    交通法庭    法  官  劉  安  榕
以上正本證明與原本無異
如不服本裁定，應於裁定送達後5 日內敘明抗告理由，向本院提
出抗告狀。
                                書記官  陳  盈  真
中    華    民    國    97    年    7     月    24    日
附表：
┌───┬───┬────┬─────┬──────┬────┬─────┐
│案號  │違規  │違規時間│違規事實  │舉發單位/   │裁決書  │違反法條  │
│      │車輛  ├────┤          │舉發日期/   │        ├─────┤
│      │      │違規地點│          │通知單編號  │        │處罰主文  │
├───┼───┼────┼─────┼──────┼────┼─────┤
│97交聲│037-HN│97/05/10│汽車裝載貨│內政部警政署│97/06/09│道路交通管│
│1632  │營業貨│09:16   │物超過核定│國道公路警察│基監字第│理處罰條例│
│      │運曳引│國道一號│之總重量（│局第一警察隊│裁42-Z10│第29條之 2│
│      │車    │高速公路│經過磅總重│泰山分隊公警│562007號│第1項、第3│
│      │      │南下35.5│39.12公噸 │局交字第Z105│        │項        │
│      │      │公里處（│，核定總重│62007號     │        ├─────┤
│      │      │泰山收費│量35公噸，│            │        │罰鍰新臺幣│
│      │      │站地磅）│超載4.12公│            │        │1萬5千元，│
│      │      │        │噸）      │            │        │並記汽車違│
│      │      │        │          │            │        │規紀錄1次 │
├───┼───┼────┼─────┼──────┼────┼─────┤
│97交聲│103-GW│97/05/08│汽車裝載貨│內政部警政署│97/06/09│道路交通管│
│1633  │營業貨│09:07   │物超過核定│國道公路警察│基監字第│理處罰條例│
│      │運曳引│國道一號│之總重量（│局第一警察隊│裁42-Z10│第29條之 2│
│      │車    │高速公路│經過磅總重│泰山分隊公警│560668號│第1項、第3│
│      │      │南下35.5│39公噸，核│局交字第Z105│        │項        │
│      │      │公里處（│定總重量35│60668號     │        ├─────┤
│      │      │泰山收費│公噸，超載│            │        │罰鍰新臺幣│
│      │      │站地磅）│4公噸）   │            │        │1萬4千元，│
│      │      │        │          │            │        │並記汽車違│
│      │      │        │          │            │        │規紀錄1次 │
├───┼───┼────┼─────┼──────┼────┼─────┤
│97交聲│NM-528│97/05/10│汽車裝載貨│內政部警政署│97/06/09│道路交通管│
│1634  │營業貨│08:55   │物超過核定│國道公路警察│基監字第│理處罰條例│
│      │運曳引│國道一號│之總重量（│局第一警察隊│裁42-Z10│第29條之 2│
│      │車    │高速公路│經過磅總重│泰山分隊公警│562006號│第1項、第3│
│      │      │南下35.5│39公噸，核│局交字第Z105│        │項        │
│      │      │公里處（│定總重量35│62006號     │        ├─────┤
│      │      │泰山收費│公噸，超載│            │        │罰鍰新臺幣│
│      │      │站地磅）│4公噸）   │            │        │1萬4千元，│
│      │      │        │          │            │        │並記汽車違│
│      │      │        │          │            │        │規紀錄1次 │
├───┼───┼────┼─────┼──────┼────┼─────┤
│97交聲│XO-841│97/05/10│汽車裝載貨│內政部警政署│97/06/09│道路交通管│
│1635  │營業貨│09:57   │物超過核定│國道公路警察│基監字第│理處罰條例│
│      │運曳引│國道一號│之總重量（│局第一警察隊│裁42-Z10│第29條之 2│
│      │車    │高速公路│經過磅總重│泰山分隊公警│562009號│第1項、第3│
│      │      │南下35.5│39.26公噸 │局交字第Z105│        │項        │
│      │      │公里處（│，核定總重│62009號     │        ├─────┤
│      │      │泰山收費│量35公噸，│            │        │罰鍰新臺幣│
│      │      │站地磅）│超載4.26公│            │        │1萬5千元，│
│      │      │        │噸）      │            │        │並記汽車違│
│      │      │        │          │            │        │規紀錄1次 │
├───┼───┼────┼─────┼──────┼────┼─────┤
│97交聲│103-GW│97/01/23│汽車裝載貨│臺北縣政府警│97/06/12│道路交通管│
│1636  │營業貨│16:27   │物超過核定│察局蘆洲分局│基監字第│理處罰條例│
│      │運曳引│臺北縣八│之總重量（│北縣警交字第│裁42-C07│第29條之 2│
│      │車    │里鄉龍東│經過磅總重│C00000000號 │935752號│第1項、第3│
│      │      │路2段   │39.8公噸，│            │        │項        │
│      │      │        │核定總重量│            │        ├─────┤
│      │      │        │35公噸，超│            │        │罰鍰新臺幣│
│      │      │        │載4.8公噸 │            │        │1萬5千元，│
│      │      │        │）        │            │        │並記汽車違│
│      │      │        │          │            │        │規紀錄1次 │
├───┼───┼────┼─────┼──────┼────┼─────┤
│97交聲│2J-735│96/12/21│汽車裝載貨│內政部警政署│97/06/12│道路交通管│
│1638  │營業貨│10:11   │物超過核定│國道公路警察│基監字第│理處罰條例│
│      │運曳引│國道三號│之總重量（│局第六警察隊│裁42-Z6A│第29條之 2│
│      │車    │高速公路│經過磅總重│樹林分隊公警│002041號│第1項、第3│
│      │      │南下46公│40.04公噸 │局交字第Z6A0│        │項        │
│      │      │里處    │，核定總重│02041號     │        ├─────┤
│      │      │        │量35公噸，│            │        │罰鍰新臺幣│
│      │      │        │超載5.04公│            │        │1萬6千元，│
│      │      │        │噸）      │            │        │並記汽車違│
│      │      │        │          │            │        │規紀錄1次 │
└───┴───┴────┴─────┴──────┴────┴─────┘


司法院資訊處製作；財團法人民間司法改革基金會備份。
